【裁判字號】    92,訴緝,549
【裁判日期】    921022
【裁判案由】    偽造文書
【裁判全文】
臺灣臺中地方法院刑事判決                        九十二年度訴緝字第五四九號
    公  訴  人  臺灣臺中地方法院檢察署檢察官
    被      告  甲○○
右列被告因偽造文書案件，經檢察官提起公訴（九十一年度偵字第一九九Ｏ四號），
被告於準備程序中就被訴事實為有罪之陳述，受命法官於聽取當事人之意見後，本院
合議庭裁定改以簡式審判程序審理，判決如左：
    主  文
甲○○連續行使偽造私文書，足以生損害於公眾及他人，處有期徒刑捌月。汽車買賣
合約書上偽造之「吳振義」署押壹枚、汽（機）車過戶申請登記書上偽造之「乙○○
」印文貳枚、偽造之「乙○○」印章壹枚均沒收。
    事  實
一、甲○○曾於民國八十九年間因竊盜案件，經臺灣臺中地方法院檢察署檢察官於九
    十年一月十二日，以八十九年度偵字第二Ｏ一Ｏ一號提起公訴，由本院以九十年
    度易字第四八五號進行審理，詎甲○○於審理初期即拒絕到庭，並準備逃亡及藏
    匿（該案嗣經本院於九十年八月十四日發布通緝）。嗣因甲○○於逃亡期間有意
    購買自用小客車作為交通工具，復擔心其以自己名義購買自用小客車使用，將會
    暴露自己的身分而遭到逮捕，遂萌生行使偽造私文書之概括犯意及明知為不實之
    事項，而使公務員登載於職務上所掌之公文書之犯意，利用其於九十年二月中旬
    某日，在臺中縣豐原市豐村國小附近，拾獲乙○○所遺失的國民身分證，因而得
    知乙○○相關年籍資料之機會（侵占遺失物犯行，因罹於追訴權時效，業經檢察
    官為不起訴處分），先於九十年二月二十一日，至臺中市○○路西屯國小附近，
    冒用吳振義名義，向振煜車行負責人林富宏稱欲購買車號ＡＢ－２５６３號自用
    小客車與員工乙○○，雙方談妥價金為新臺幣（下同）四萬八千元後，甲○○即
    於汽車買賣合約書上偽造「吳振義」署押一枚，而偽造「吳振義」名義之汽車買
    賣合約書，並持以行使交付與林富宏，以示係吳振義購買車號ＡＢ－２５６３號
    自用小客車之意，足以生損害於吳振義。次於同日復將乙○○之國民身分證及於
    九十二年二月中旬某日，在不詳地點偽造之「乙○○」印章一枚，交給不知情之
    林富宏轉交不知情之不詳姓名成年代辦人員，偽造乙○○名義之汽（機）車過戶
    申請登記書，並於其上偽造「乙○○」印文二枚，持以行使向臺中區監理所辦理
    車號ＡＢ－２５６３號自用小客車之過戶登記，使該監理所承辦車輛過戶登記之
    公務員陳小華、謝耀火等人，在前開汽（機）車過戶申請登記書上核章，而將此
    不實之過戶登記事項登載於職務上製作之汽（機）車過戶申請登記書及車號ＡＢ
    －２５６３號自用小客車行車執照等公文書上，並據以核發車號ＡＢ－２５６３
    號自用小客車行車執照，足以生損害於乙○○及臺中區監理所車籍管理之正確性
    。嗣因乙○○於九十一年四月十三日，收到前開自用小客車之牌照稅繳款書，發
    現遭人冒名辦理過戶登記，遂報警處理，因而查悉上情。
二、案經臺中縣警察局豐原分局報告臺灣臺中地方法院檢察署檢察官偵查起訴。
    理  由
一、右揭事實，迭據被告甲○○於警詢及本院審理時坦承不諱，核與乙○○、林富宏
    於警詢時陳述情節相符，有渠等之警詢筆錄附卷可稽。此外，並有車籍作業系統
    －查詢認可資料、汽車異動歷史查詢、汽（機）車過戶申請登記書、汽車買賣合
    約附卷可稽，本案事證明確，被告犯行洵堪認定。
二、按公文書者，謂公務員職務上制作之文書，刑法第十條第三項定有明文，而公文
    書與私文書相黏連或制作於同一之用紙，仍不失為公、私兩文書（最高法院二十
    七年上字第二八Ｏ一號判例參照）。汽（機）車過戶申請登記書係監理機關交由
    申請人填寫異動資料之申請書格式，經申請人填妥異動資料並蓋妥印文後，向監
    理機關提出申請，經監理機關承辦人員核章，以示申請人業已辦理汽（機）車過
    戶手續，並據以核發行車執照，是汽（機）車過戶申請登記書在申請人填妥異動
    資料並蓋妥印文後，即屬私文書之性質，於向監理機關提出申請，經監理機關承
    辦人員於該申請登記書上核章後，則兼具公文書之性質。被告偽造吳振義之汽車
    買賣合約書，並持以行使交付與林富宏，以示係吳振義購買車號ＡＢ－２５６３
    號自用小客車之意及偽造乙○○名義之汽（機）車過戶申請登記書，並持以行使
    向臺中區監理所辦理車輛異動手續，致該監理所承辦車輛過戶登記之公務員陳小
    華、謝耀火等人，將此不實之過戶事項登載於職務上製作之汽（機）車過戶申請
    登記書及車號ＡＢ－２５６３號自用小客車行車執照等公文書上，並據足以核發
    車號ＡＢ－２６５３號自用小客車行車執照，核其所為，係犯刑法第二百十六條
    行使第二百十條之偽造私文書罪及同法第二百十四條之明知為不實之事項，而使
    公務員登載於職務上所掌之公文書罪。被告偽造「吳振義」署押之行為，係偽造
    汽車買賣合約書之私文書的階段行為，其偽造汽車買賣合約書後復持以行使，其
    偽造之低度行為，為行使之高度行為所吸收，均不另論罪。被告偽造「乙○○」
    印章、印文之行為，係偽造汽（機）車過戶申請登記書之私文書的階段行為，其
    偽造汽（機）車過戶申請登記書後復持以行使，其偽造之低度行為，為行使之高
    度行為所吸收，亦均不另論罪。被告利用不知情之不詳姓名成年代辦人員行使偽
    造之汽（機）車過戶申請登記書犯行及明知為不實之事項，而使公務員登載於職
    務上所掌之公文書犯行，係間接正犯。又按連續犯之成立，在主觀上係基於一個
    概括犯意，在客觀上則須先後數行為，逐次實施而具有連續性，侵害數個同性質
    之法益。其前行為與次行為，依一般社會健全觀念，在時間差距上可以分開，在
    刑法評價上各具獨立性，每次行為皆可獨立成罪，構成同一之罪名，即足當之。
    如數行為於同時、同地或密切接近之時、地實施，侵害同一之法益，各行為之獨
    立性極為薄弱，依一般社會健全觀念，在時間差距上，難以強行分開，在刑法評
    價上以視為數個舉動之接續施行，合為包括之一行為予以評價，較為合理，則屬
    接續犯，而為包括之一罪（最高法院八十六年度臺上字第三二九五號判例參照）
    。被告行使偽造吳振義名義之汽車買賣合約書，其目的係在向林富宏表示係吳振
    義購買車號ＡＢ－２５６３號自用小客車之意，足以生損害於吳振義之法益，其
    行使偽造乙○○名義之汽（機）車過戶申請登記書，則係在取得乙○○名義之車
    號ＡＢ－２５６３號自用小客車行車執照，足以生損害於乙○○及臺中區監理所
    車籍管理之正確性法益，其先後二次行使偽造私文書犯行，時間緊接、方法相同
    ，觸犯構成要件相同之行使偽造私文書罪名，顯係基於概括犯意反覆為之，且前
    開行為在刑法評價上，係各具獨立性，侵害數個同性質之法益，係屬連續犯，而
    非接續犯，依刑法第五十六條規定以一罪論，並加重其刑。所犯前開連續行使偽
    造私文書罪及明知為不實之事項，而使公務員登載於職務上所掌之公文書罪間，
    有方法結果之牽連關係，為牽連犯，依刑法第五十五條規定，從一重以連續行使
    偽造私文書罪處斷。被告行使偽造之汽（機）車過戶申請登記書犯行，公訴意旨
    雖未論及，然與前開起訴部分既分別有連續犯及牽連犯裁判上一罪關係，本為起
    訴效力所及，本院自應併予審理。爰審酌被告曾於八十九年間因竊盜案件，經臺
    灣臺中地方法院檢察署檢察官於九十年一月十二日，以八十九年度偵字第二Ｏ一
    Ｏ一號提起公訴，由本院以九十年度易字第四八五號進行審理，有臺灣高等法院
    被告全國前案紀錄表及臺灣臺中地方法院檢察署刑案資料查註紀錄表附卷可稽。
    其因準備於審理期間逃亡及藏匿，且於逃亡期間有意購買自用小客車作為交通工
    具，復擔心其以自己名義購買自用小客車使用，將會暴露自己的身分而遭到逮捕
    ，而萌生犯意為前開偽造文書之犯行，堪認其品行不佳且無悛悔向上之心，犯罪
    動機及目的均非良善，然犯罪手段尚稱平和，所生危害亦非甚為嚴重，斟酌被告
    犯後業已坦承犯行之態度等一切情狀，量處如主文所示之刑，以示懲儆。偽造之
    汽車買賣合約書上「吳振義」署押一枚，係屬偽造之署押、偽造之汽（機）車過
    戶申請登記書上「乙○○」印文二枚，係屬偽造之印文、「乙○○」印章一枚，
    係屬偽造之印章，雖均未經扣押在案，然並無積極證據證明業已滅失，爰均依刑
    法第二百十九條規定宣告沒收。
據上論斷，應依刑事訴訟法第二百七十三條之一第一項、第二百九十九條第一項前段
，刑法第五十六條、第二百十六條、第二百十條、第二百十四條、第五十五條、第二
百十九條，罰金罰鍰提高標準條例第一條前段，判決如主文。
中      華      民      國    九十二    年      十      月    二十二    日
                                    臺灣臺中地方法院刑事第三庭
                                        法  官  陳  得  利
右正本證明與原本無異。
如不服本判決，應於送達後十日內向本院提出上訴狀（須附繕本），上訴於臺灣高等
法院臺中分院。
                                        書記官
中      華      民      國    九十二    年      十      月    二十二    日
附錄本案論罪科刑法條全文：
刑法第二百十六條
行使第二百十條至第二百十五條之文書者，依偽造、變造文書或登載不實事項或使登
載不實事項之規定處斷。
刑法第二百十條
偽造、變造私文書，足以生損害於公眾或他人者，處五年以下有期徒刑。
刑法第二百十四條
明知為不實之事項，而使公務員登載於職務上所掌之公文書，足以生損害於公眾或他
人者，處三年以下有期徒刑、拘役或五百元以下罰金。


司法院資訊處製作；財團法人民間司法改革基金會備份。
